【裁判字號】    89,自緝,7
【裁判日期】    890731
【裁判案由】    侵占
【裁判全文】
臺灣臺南地方法院刑事判決                            八十九年度自緝字第七號
    自  訴  人  大山交通有限公司    設臺南市○○○路三三號
    代  表  人  甲○○
    被      告  丙○○
右列被告因侵占案件，經自訴人提起自訴，本院判決如左：
    主  文
丙○○無罪。
    理  由
一、自訴意旨略以：被告丙○○於民國八十七年四月間加入自訴人大山交通有限公司
    所經營之嘉南計程車無線電臺，並向自訴人借用紐西蘭製ＴＡ－Ｔ牌Ｔ二○○○
    型、價值新臺幣（下同）二萬五千元之無線電車裝組一套，車臺機編號五一七號
    ，機臺號碼為五五一八六○號，雙方並約定每月租金二千元。詎被告在取得上開
    無線電車裝組設備並繳納三期租金後，竟意圖為自己不法之所有，自八十七年七
    月間起即失去聯絡，且積欠租金未繳，並將其持有之上揭無線電車裝機組侵占入
    己，致自訴人無從追索始知上情。迄被告經通緝到案後始將前開無線電車裝組設
    備返還予自訴人，其顯有易所持有他人之物為自己所有之物之意圖及犯行甚明，
    因認被告丙○○涉犯有刑法侵占罪嫌等語。
二、按犯罪事實應依證據認定之，無證據不得推定其犯罪事實；又不能證明被告犯罪
    者，即應諭知無罪之判決，刑事訴訟法第一百五十四條、第三百零一條第一項分
    別定有明文。
三、訊據被告丙○○固坦承曾於右揭時地向自訴人大山交通有限公司租用前揭無線電
    車裝機組設備，僅繳納三期租金後即未再付租金，上開無線電車裝機組係在經通
    緝到案後始返還自訴人等事實，惟堅決否認有何侵占犯行，辯稱：伊在八十七年
    六月份就已拆機不用，遂將機器交予同向自訴人承租無線電機組的丁○○，託其
    代為交還，不過丁○○也沒給伊收據，伊也沒打電話去自訴人處詢問，而當時伊
    有交代太太要將欲繳交予自訴人的租金一併交予丁○○，但太太忘記了等語。經
    查，被告雖確於右揭時地向自訴人所經營之嘉南計程車無線電臺借用前開無線電
    車裝機組設備，並僅繳納三期租金後，即自八十七年七月間與自訴人失去聯絡，
    迄經緝獲後於本院審理中時方交還上開無線電車裝機組設備予自訴人等情，固據
    自訴代理人乙○○指訴甚詳，並為被告所不否認，且有自訴人所提出之嘉南計程
    車無線電車裝機組借用契約書、保管契約書及律師函各一份附卷足稽，然被告係
    於八十七年六、七月間因不欲再使用上揭無線電車裝機組設備，故託同向自訴人
    公司承租無線電車裝機組設備之證人丁○○代為交還予自訴人，又因疏忽而未將
    須繳交予自訴人公司之租金一併交予丁○○，事後亦未向丁○○詢問是否已交還
    等情，已據被告供述在卷，核與證人丁○○所證稱：被告當時叫伊幫他還無線電
    機組，並說他已停機，但未告訴伊他還有欠錢，伊把機組交給自訴人公司，但公
    司的人不收並說伊不是當事人，伊只好把機組設備拿回來等語相符，則被告既在
    繳交三期租金後，因不欲使用，即將向自訴人所承租之上開無線電車裝機組設備
    託他人代為交還予自訴人，而非留下供己使用，已如前述，則其雖尚積欠部分租
    金未繳，然此亦僅屬租金款項是否償還之民事關係甚明，是以被告雖確未再向證
    人丁○○詢問是否果已交還而有所疏失，然尚難僅據此即謂被告有侵占上開無線
    電車裝機組設備之不法所有意圖及易持有為所有之侵占犯行，亦屬當然。且被告
    於本院審理中亦尋覓證人丁○○，並於覓得證人丁○○後與其共同將上開無線電
    車裝機組交還自訴人，亦為自訴代理人乙○○陳述在卷，尤足證被告確未為自訴
    人所指之侵占犯行至明，是以被告辯稱其無不法所有之侵占意圖等語，尚非虛妄
    ，應堪採信。此外，復查無其他積極證據足資認定被告有何侵占犯行，揆諸首揭
    說明，自應為本件被告無罪之諭知。據上論斷，應依刑事訴訟法第三百四十三條
    、第三百零一條第一項，判決如主文。
中    華    民    國      八十九    年      七        月    三十一      日
                              臺灣臺南地方法院刑事第四庭
                                  法  官  楊惠芬
右正本證明與原本無異。
如不服本判決，應於送達後十日內向本院提出上訴狀。
                                  書記官  陳俊元
中    華    民    國      八十九    年      八        月      一        日


司法院資訊處製作；財團法人民間司法改革基金會備份。
